臺灣苗栗地方法院民事小額判決　　　　 96年度苗小字第616號
原　　　告　兆豐產物保險股份有限公司
法定代理人　甲○○
訴訟代理人　乙○○
被　　　告　丙○○
上列當事人間請求侵權行為損害賠償事件，本院於民國96年11月
6 日言詞辯論終結，判決如下：
    主    文
被告應給付原告新臺幣伍仟柒佰玖拾壹元，及自民國九十六年七
月十五日起至清償日止，按週年利率百分之五計算之利息。
原告其餘之訴駁回。
訴訟費用新臺幣壹仟元由被告負擔新臺幣肆佰伍拾柒元，餘由原
告負擔。
本判決原告勝訴部分得假執行。
　　事實及理由
一、本件被告受合法通知，未於言詞辯論期日到場，核無民事訴
    訟法第386 條所列各款情形，爰依原告之聲請，由其一造辯
    論而為判決。
二、原告起訴主張：被告於民國95年5 月25日下午1 時53分許，
    駕駛車牌號碼MI-6356 號自用小客車，行經苗栗縣竹南鎮○
    ○街與民治街口，因未停讓右方車先行，致與原告所承保被
    保險人余林月珍所有，而由訴外人余佳翰所駕駛之車牌號碼
    9P-4329 號自用小客車（下稱系爭自小客車），發生碰撞，
    造成該車受損，經苗栗縣警察局竹南分局竹南派出所處理在
    案。關於車輛損壞部分，原告業依保險契約賠付被保險人修
    理費新臺幣（下同）12,659元（其中工資為7,129 元＋零件
    4,927 元＋營業稅603 元），爰依民法第184 條、第191 條
    之2 及保險法第53條規定，代位被保險人提起本訴，請求賠
    償前揭修理費。並聲明：被告應給付原告12,659元，及自起
    訴狀繕本送達翌日起至清償日止，按年息5 ％計算之利息。
二、被告則未於言詞辯論期日到場，亦未提出任何書狀作何聲明
    或陳述。
三、本件原告主張之事實，業據提出保險查核單、駕駛執照、行
    車執照、道路交通事故當事人登記聯單、車損照片、估價單
    及統一發票、賠款滿意書等件為證（卷第6-13頁），核與所
    述情節相符。並經本院依職權向苗栗縣警察局竹南分局函調
    之上揭交通事故之道路交通事故調查報告表、道路交通事故
    現場圖、被告及余家翰之交通事故談話記錄、現場事故照片
    等件（卷第35-42頁）查明屬實，自堪信為真實。
四、按因故意或過失，不法侵害他人之權利者，負損害賠償責任
    。汽車、機車或其他非依軌道行駛之動力車輛，在使用中加
    損害於他人者，駕駛人應賠償因此所生之損害，民法第 184
    條第1 項前段及第191 條之2 前段分別定有明文。次按同為
    直行車或轉彎車者，左方車應暫停讓右方車先行；行經無號
    誌之交岔路口，應減速慢行，作隨時停車之準備，道路交通
    安全規則第102 條第1 項第2 款、93條第1 項第2 款定有明
    文。查本件事故地點係於未設有號誌之四岔路交岔路口內，
    有道路交通事故調查報告表(一)在卷可稽（卷第37頁），而被
    告駕駛車輛由東向西行駛，至苗栗縣竹南鎮○○街與民治街
    口時，應讓右方車先行，並應減速慢行，作隨時停車之準備
    ，卻疏未注意，致與余佳翰所駕駛之系爭自小客車發生碰撞
    ；另余佳翰駕駛系爭自小客車行經事故路口亦未減速慢行，
    作隨時停車之準備，致其撞及被告所駕車輛，而當時之天候
    為晴，視線良好，路面無障礙物，並無不能注意之情形，本
    院綜合審酌本件交通事故發生之經過情形，認被告就上開事
    故之過失責任比例應為70％，余佳翰之過失責任比例則為30
    ％。
五、又按，不法毀損他人之物者，被害人得請求賠償其物因毀損
    所減少之價額，民法第196 條亦有明定。請求賠償物被毀損
    所減少之價值，得以修復費用為估定標準，但以必要者為限
    ，例如修理材料費以新品換舊品應予折舊（最高法院77年第
    9 次民事庭會議決議參照）。本件原告所承保之系爭自小客
    車因前述事故受損，經送修計支出修理費12,659元，其中零
    件材料費4,927 元、工資7,129 元、營業稅603 元，業據原
    告提出桃苗汽車股份有限公司統一發票（卷第12頁）為證，
    自堪採信。參以系爭自小客車係西元2001年8 月（即民國90
    年8 月，未載日以15日計）出廠，有汽車行車執照在卷可憑
    （見卷第7 頁），至事故發生即受損之95年5 月25日止，已
    使用4 年9 月又10日，依上開說明，零件材料費4,927 元部
    分應予折舊，方屬公允。而依營利事業所得稅查核準則第95
    條第8 項規定：「固定資產提列折舊採用定率遞減法者，以
    1 年為計算單位，其使用期間未滿1 年者，按實際使用之月
    數相當於全年之比例計算之，不滿1 月者，以1 月計」，依
    此方法計算結果，系爭自小客車實際使用年數應以4 年10月
    計。又依行政院所頒「固定資產耐用年數表」及「固定資產
    折舊率表」規定，自用客小貨車之耐用年數為5 年，參照所
    得稅法第51條第1 項、第54條第1 項、所得稅法施行細則第
    48 條 第1 款及財政部頒佈之固定資產剩餘年數之換算及新
    表試用期限補充規定第5 條之規定，依定率遞減法計算，每
    年折舊為369/1000，則原告請求之零件材料費4,927 元，其
    折舊額為4,386 元【第1 年折舊：4,927 ×0.369 ＝1,818
    ，第2 年折舊：（4,927 －1,818） ×0.369 ＝1,147 ，第
    3 年折舊：（4,927 －1,818 －1,147） ×0.369 ＝724 ，
    第4 年折舊：（4,927 －1, 818－1,147 －724） ×0.369
    ＝457 ，剩餘10個月之折舊：（4,927 －1,818 －1,000 －
    000 －000） ×0.369 ×10 /12＝240 。1,818 ＋1,147 ＋
    724 ＋457 ＋240 ＝4,386 】，扣除折舊後，原告得請求之
    零件材料費為541 元（4,927 －4,386=541） ，加上工資7,
    129 元及營業稅603 元，合計為8,273 元。是原告所得請求
    之系爭車輛修理費為8,273 元，逾此部分之主張，尚屬無據
    。另按損害之發生或擴大，被害人與有過失者，法院得減輕
    賠償金額，或免除之；民法第217 條第1 項定有明文；被告
    就本件車禍事故發生所應負擔之過失責任比例應為70％，業
    如前述，依其過失責任比例予以計算後，被害人得向被告請
    求賠償之金額應為5,791 元（8,273 ×7/10= 5,791 ，元以
    下四捨五入）。
六、另按被保險人因保險人應負保險責任之損失發生，而對於第
    三人有損失賠償請求權者，保險人得於給付賠償金額後，代
    位行使被保險人對於第三人之請求權；但其所請求之數額，
    以不逾賠償金額為限，保險法第53條第1 項定有明文。經查
    ，原告主張其已賠付所承保之被保險人余林月珍所有系爭自
    小客車修復費用12,659元之事實，有原告提出之賠款滿意書
    及統一發票在卷為證，揆諸前揭法條規定，自得代位被保險
    人行使對被告之侵權行為損害賠償請求權，並請求被告賠償
    上開必要之修復費用。從而，原告據以提起本訴，代位請求
    被告給付系爭車輛修復費用5,791 元，及自起訴狀繕本送達
    翌日即於96年7 月5 日寄存送達，自寄存之日起，經十日發
    生效力，並於翌日即同年月15日起至清償日止，按年息5 ％
    計算之法定遲延利息部分，為有理由，應予准許；逾此部分
    之請求，則屬無據，應予駁回。
七、本件係訴訟標的金額在10萬元以下之民事小額訴訟，本院為
    被告敗訴之判決，依民事訴訟法第436 條之20，應依職權宣
    告假執行。
八、據上論結，本件原告之訴為一部有理由，一部無理由，依民
    事訴訟法第436 條之23、第436 條第2 項、第385 條第1 項
    前段、第79條、第436 條之20，判決如主文。
中　　華　　民　　國　　96　　年　　11　　月　　20　　日
               苗栗簡易庭法　官　黃賢婷
以上正本係照原本作成。
如不服本判決，應於判決送達後20日內，以判決違背法令為理由
，向本院提出上訴狀並表明上訴理由，及須按他造當事人之人數
附繕本。上訴理由應表明：
  一、原判決所違背之法令及其具體內容，
  二、依訴訟資料可認為原判決有違背法令之具體事實。
如未表明上訴理由者，應於上訴後20日內向本院提出上訴理由。
當事人如對本件訴訟內容有所疑義，得聲請閱卷。
                        書記官　楊思賢
中　　華　　民　　國　　96　　年　　11　　月　　20　　日
